【裁判字號】    88,訴,657
【裁判日期】    890303
【裁判案由】    毒品危害防制條例
【裁判全文】
臺灣嘉義地方法院刑事判決                          八十八年度訴字第六五七號
    公訴人    嘉義地方法院檢察署檢察官
    被  告    乙○○
    選  任
    辯護人    林彥百
右列被告因違反毒品危害防制條例案件，經檢察官提起公訴（八十八年度偵字第六三
七四號），本院判決如左：
    主  文
乙○○無罪。
    理  由
一、公訴意旨略以：被告乙○○因有施用安非他命之惡習（施用安非他命部分，另案
    偵辦中），為獲取免費之安非他命以供施用，竟與共犯甲○○（另案追查中）共
    同意圖營利，並基於概括之犯意聯絡，由共犯甲○○負責收錢，被告負責送貨，
    以分散被警查獲之風險，連續（一）自民國八十八年六月間某日起至同年九月十
    六日止，於嘉義縣朴子市及東石鄉○地路邊，將第二級毒品安非他命放置於空香
    菸盒及空飲料罐內，以每小包新台幣（下同）五千元之價格，販賣與數不詳姓名
    之人，共約十餘次之多。（二）於八十八年八月中旬某日，在嘉義縣東石鄉○○
    ○○○道路上，將安非他命一小包（重約一錢），以五千元之價格販賣與一綽號
    「阿彬」之不詳姓名男子。（三）於八十八年七月中旬至八月中旬間某日，在嘉
    義縣朴子市「新加坡保齡球館」前路旁，以五千元之價格將安非他命一小包販賣
    與一姓名不詳之男子。因認被告涉有毒品危害防制條例第四條第二項之販賣第二
    級毒品罪嫌云云。
二、按犯罪事實應依證據認定之，無證據不得推定其犯罪事實；又不能證明被告犯罪
    者，應諭知無罪之判決，刑事訴訟法第一百五十四條、第三百零一條第一項分別
    定有明文。次按事實之認定，應憑證據，如未能發現相當證據，或證據不足以證
    明，自不能以推測或擬制之方法以為裁判基礎；又認定不利被告之事實，須依積
    極證據，苟積極證據不足為不利於被告事實之認定時，即應為有利於被告之認定
    ，更不必有利之證據，亦有最高法院三十年上字第八一六號及四十年臺上字第八
    六號判例可資參照。
三、公訴人認被告犯販賣第二級毒品罪，無非以右揭犯罪事實，業據被告於警訊時及
    偵查中坦承不諱，且有現場照片六張（起訴書誤載為七張）附卷足憑，復有安非
    他命吸食器一組、玻璃球一個、空塑膠袋二個（內有安非他命殘渣）、監視器一
    個（含鏡頭）、鏡頭變壓器一個、分裝塑膠袋二三個及安非他命淨重八‧九九公
    克、一‧八０公克（起訴書載為一０‧六公克）扣案可資佐證為主要論據。訊據
    被告乙○○否認有何販賣毒品之犯行，辯稱：未有人指證其販賣，販賣之時間、
    方法、地點、金額、數量、對象均無確切之指證，時間概括、方法不明確、地點
    抽象、數量未指明、對象亦係不詳之人，犯罪情節未臻明確等語。
四、經查被告於警訊時雖供稱：「（你曾替『怪獸』（指甲○○）販賣第二級毒品安
    非他命給何人？於何時？）：：：在嘉義縣東石鄉○○○○○道路上，賣給一綽
    號『阿彬』年約三十歲，一小包重一錢，未收錢，大約在一個月前。我跟『怪獸
    』於一、二個月前一起送安非他命至朴子市新加坡保齡球館前路旁，販賣給一男
    子，但不知其姓名。『怪獸』委託我販賣安非他命，購買的人有很多我不認識，
    不知姓名，因為都是『怪獸』指定地點叫我送安非他命至路旁以空香菸盒、空飲
    料罐將安非他命放置於內，再通知購買者前去拿取交易。」等語（見警卷第二頁
    ）；於偵查中供稱：「（你自何時起在何時代販賣安非他命？）是綽號『怪獸』
    之甲○○將安非他命寄放在我住處，由他去販賣安非他命，跟人家交易完成後，
    錢由他先收，再打電話通知我拿安非他命去他指定的地點交貨，曾經帶安非他命
    一小包到一六八線公路給『阿彬』，也曾經送一包到朴子市『新加坡保齡球館』
    前，賣給一位男子，該處是甲○○叫我騎機車載他去販賣安分他命，錢由他收走
    ，我替他送安非他命去給買的人，約有十幾次，都是朴子、東石等地的路邊。」
    「（每次交易多少？）都是先由甲○○分裝一小包之安非他命放在我該處，再由
    他去賣，由我送貨。」「（一小包安非他命賣多少？）每小包賣五千元，錢都是
    甲○○收走的。」「（你為了防止被查獲販賣安非他命犯行，才在住處裝置監視
    系統？）是甲○○叫我裝設監視系統，以防止被查獲販賣安非他命。」「（扣案
    之安非他命一０‧六公克及二三個分裝塑膠袋是否公販賣所用？）是的，這些都
    是甲○○所有，寄放在我這裡，每次販賣都叫我去送貨的。」「（你從甲○○那
    裡得到何好處？）賺到免費吸食安非他命。」等情（見偵查卷第六頁背面至第七
    頁背面）；於本院審理時則翻異前詞供稱：「（和甲○○共同販賣安非他命？）
    不是。」「（由甲○○負責收錢，你負責送貨？）沒有。」「（八十八年六月間
    某日起至同年九月十六日止，於嘉義縣朴子市及東石鄉○地路邊，將安非他命放
    空香菸盒或空飲料罐，以一包五千元之價格，販賣與（數）不知名之人，共約十
    多次？）沒有，那是警局叫我自己編一條路名，及人名也是編出來，我沒有販賣
    。」「（八十八年八月中旬（某日），在東石鄉○○○○○道路上，將安非他命
    一小包，重約一錢，以五千元賣阿彬之男子？）沒有，刑警叫我編出來以供刑警
    作筆錄，事實上沒有那販賣之事實，叫我編一條路，並叫我想一個名字及綽號以
    讓刑警作筆錄。」「（八十八年七月中旬至八月中旬間某日，在朴子市新加坡保
    齡球館之路旁，以五千元之價格將安非他命一小包賣一姓名不詳之男子？）沒有
    ，同樣叫我編出來的。」「（未賣警察叫你編人名路名如何編？）不講，就那個
    。」等語（見本院八十八年十月二十日訊問筆錄）。又本院囑託臺灣臺南地方法
    院訊問共犯甲○○，亦否認於前揭時、地有與被告共同連續販賣安非他命之犯行
    ，有該院八十九年一月二十九日南院鵬刑地助四一七號第八三二一號函所附訊
    問筆錄一份附於本院卷可稽。按被告之自白，不得作為有罪判決之唯一證據，仍
    應調查其他必要之證據，以察其是否與事實相符，刑事訴訟法第一百五十六條第
    二項定有明文，而刑事訴訟法第一百五十六條第二項規定之立法目的，乃欲以補
    強證據擔保自白之真實性，所謂補強證據者，係指除該自白本身外，其他足資以
    證明自白之犯罪事實確有相當程度真實性之證據而言，雖其所補強者，非以事實
    之全部為必要，但亦須因補強證據與自白之相互利用，而足使犯罪事實獲得確信
    者，始足當之；又被告自白，雖為證據之一種，惟須與事實相符為限，若其自白
    顯有疑義，而審理事實之法院就其職權調查之所得，仍未能證明其自白確與事實
    相符者，自不得據為認定犯罪事實唯一之基礎，另所謂證據，係指合法之積極證
    據，就犯罪事實能為具體之證明者，而認定犯罪事實所憑之證據雖不以直接證據
    為限，然必須該證據對於待證事實能供證明之資料，始堪採取，亦有最高法院十
    八年上字第一○八七號、二十二年上字第二七二號、二十二年上字第三六三二號
    及七十四年臺覆字第一０號判例足資參照。從被告上述以觀，被告雖於警訊時及
    偵查中均自白與共犯甲○○共同連續販賣安非他命，並有現場照片六張、安非他
    命吸食器一組、玻璃球一個、空塑膠袋二個、監視器一個（含鏡頭）、鏡頭變壓
    器一個、分裝塑膠袋二三個及安非他命淨重八‧九九公克、一‧八０公克（起訴
    書載為一０‧六公克）可資佐證，惟被告於本院審理時則否認與共犯甲○○於右
    開時、地共同販賣安非他命；共犯甲○○於本院囑託臺灣臺南地方法院訊問時，
    亦否認於前揭時、地有與被告共同連續販賣安非他命之犯行。而公訴人認被告與
    共犯甲○○於（一）自八十八年六月間某日起至同年九月十六日止，於嘉義縣朴
    子市及東石鄉○地路邊，將第二級毒品安非他命放置於空香菸盒及空飲料罐內，
    以每小包五千元之價格，販賣與數不詳姓名之人，共約十餘次之多。（二）於八
    十八年八月中旬某日，在嘉義縣東石鄉○○○○○道路上，將安非他命一小包（
    重約一錢），以五千元之價格販賣與一綽號「阿彬」之不詳姓名男子。（三）於
    八十八年七月中旬至八月中旬間某日，在嘉義縣朴子市「新加坡保齡球館」前路
    旁，以五千元之價格將安非他命一小包販賣與一姓名不詳之男子。其等販賣之對
    象或為數不詳姓名之人，或為一綽號「阿彬」之不詳姓名男子，或為一姓名不詳
    之男子，均不明確，亦未有人指證其等販賣安非他命，究竟有無該等人並無證據
    足資證明。又安非他命吸食器一組、玻璃球一個、空塑膠袋二個、分裝塑膠袋二
    三個及安非他命淨重八‧九九公克、一‧八０公克（起訴書載為一０‧六公克）
    ，經送法務部調查局檢驗結果，安非他命吸食器一組、玻璃球一個、空塑膠袋二
    個，均有安非他命殘渣留，分裝塑膠袋二三個均無毒品反應，安非他命確為安非
    他命淨重八‧九九公克、一‧八０公克（起訴書載為一０‧六公克），有該局八
    十八年十一月二十五日（）字第八八０八四六二０號檢驗通知書一份附於本院
    卷可參。扣案之安非他命吸食器一組、玻璃球一個、空塑膠袋二個均有安非他命
    殘留，應均為施用安非他命之器具，並非販賣安非他命所用之器具；監視器一個
    （含鏡頭）、鏡頭變壓器一個為監視之器具，參諸現場照片六張，有該照片六張
    附於警卷（第十四頁至第十五頁）可按，亦無法證明係供販賣安非他命所用之物
    ；分裝塑膠袋二三個及安非他命淨重八‧九九公克、一‧八０公克（起訴書載為
    一０‧六公克），據被告於偵查中雖供稱：「（是供販賣案非他命所用之物），
    都是甲○○所有，寄放在我這裡，每次販賣都叫我去送貨的。」等語（見偵查卷
    第七頁背面）；惟共犯甲○○於前開囑託訊問時則供稱：「（：：：安非他命一
    ０‧六公克是否你所有供販賣安分他命所用之物？）不是我的。」「（分裝塑膠
    袋二三個，是否你所有供預備販賣安非他命所用之物？）不是。」等語（見前開
    臺灣臺南地方法院訊問筆錄），分裝塑膠袋二三個及安非他命一０‧六公克，是
    否被告與共犯甲○○共同連續販賣安非他命所用，亦無確切證據足資證明。綜上
    所述，被告於警訊時及偵查中之自白與共犯甲○○共同連續販賣安費他命，並無
    積極證據足資證明與事實相符，揆諸前開判例要旨，該自白自不得據為認定被告
    犯罪事實唯一之基礎，而現場照片六張及扣案之安非他命吸食器一組、玻璃球一
    個、空塑膠袋二個、監視器一個（含鏡頭）、鏡頭變壓器一個、分裝塑膠袋二三
    個及安非他命一０‧六公克，亦均無法作為被告於警訊時及偵查中之自白與共犯
    甲○○共同連續販賣安非他命之補強證據，被告之否認及辯解非無可採，此外，
    複查無其他積極證據可資證明被告與共犯甲○○於右揭時、地有共同連續安非他
    命之犯行，因認不能證明被告犯罪，爰諭知被告無罪之判決。
據上論斷，應依刑事訴訟法第三百零一條第一項，判決如主文。
本案經檢察官陳昭廷到庭執行職務
中    華    民    國        八十九      年      三      月      三      日
                                  臺灣嘉義地方法院刑事第一庭
                                          法  官  陳  清  溪
右正本證明與原本無異。
如不服本判決，應於判決送達後十日內向本院提出上訴狀( 應附繕本 )。
中    華    民    國        八十九      年      三月      七      日
                                          書記官  侯  麗  茹


司法院資訊處製作；財團法人民間司法改革基金會備份。
